【裁判字號】    89,上訴,1325
【裁判日期】    890726
【裁判案由】    違反著作權法
【裁判全文】
臺灣高等法院高雄分院刑事判決                  八十九年度上訴字第一三二五號
    上  訴  人  台灣屏東地方法院檢察署檢察官
    上  訴  人
    即  被  告  甲○○
右上訴人因被告違反作權法案件，不服台灣屏東地方法院八十九年度訴字第二六三號
中華民國八十九年七月廿六日第一審判決（起訴案號：台灣屏東地方法院檢察署八十
九年度偵字第一七四五、二○三七、二○三八號），提起上訴，及台灣高雄地方法院
八十九年度偵字第二一八○二號併案審理，本院判決如左：
    主  文
原判決撤銷。
甲○○以明知係侵害電腦程式著作財產權之重製物而仍作為直接營利之使用為常業，
累犯，處有期徒刑壹年肆月。
如附表所示之盜版光碟計肆佰肆拾捌片、目錄壹佰肆拾肆本，均沒收。
     事  實
一、甲○○前因麻醉藥品管理條例案件，經本院於民國八十五年十月二十七日判處有
    期徒刑三月確定，甫於八十五年十二月十四日易科罰金執行完畢，不知警惕，復
    於八十九年三月初某日，在高雄市○○路某處向綽號「阿老仔」之男子（姓名年
    籍不詳）以每片新台幣（下同）一百五十元之價格販入數量不詳之盜版電腦光碟
    ，其明知上開光碟係侵害他人電腦程式著作財產權之重製物（按上開光碟所侵害
    之電腦程式著作財產權分別為如附表一所示之趨勢科技股份有限公司、友立資訊
    股份有限公司等多家公司所享有），竟基於常業之犯意，自同年三月四日起，在
    屏東縣屏東市○○路與仁愛路交岔口家樂福商場前，設攤將上開光碟作為直接營
    利之使用，先後多次以每片二百五十元之價格出賣前開光碟與不特定之顧客以牟
    利。嗣於同年三月九日二十二時五分許，甲○○委託鍾易伸（已判決確定）在前
    揭家樂福商場前之攤位幫助其看顧前開光碟攤位，約五分鐘後即遭警當場查獲，
    並扣得甲○○所有之前開如附表一之光碟四百四十六片（起訴書誤載為四百七十
    一片）及供甲○○出賣前揭光碟所用之目錄五十四本；甲○○於查獲後，仍基於
    同一之常業犯意，於同年八月十七日上午十時許，在高雄市○○○路一○九之十
    七號前，以盜版光碟片目錄供人選購再向綽號「阿老仔」之男子取貨交付之方式
    販賣如附表二之光碟片與鄧光先、林宗翰等二人（每片均為二百元），嗣經警當
    場查扣得附表二之光碟片二片及甲○○出賣前揭光碟所用之目錄九十本。
二、案經趨勢科技股份有限公司、友立資訊股份有限公司訴由內政部警政署保安警察
    第二總隊第五大隊第三中隊移送台灣屏東地方法院檢察署檢察官偵查起訴及台灣
    高雄地方法院檢察署移請併案審理。
     理  由
一、訊之被告甲○○固坦認前後二次被警查獲時有設攤販賣盜版光碟之事實及查扣光
    碟片及目錄等情不諱，惟否認以之為常業，辯稱：其僅於八十九年三月九日查獲
    當天第一次販賣即被查獲；經查：右揭事實，業據告訴代理人陳立勝、乙○○指
    述甚詳，並經被告甲○○及第一次同時被查獲之鍾易伸在警訊自白屬實，且所供
    互核相符，此外，並有如附表所示之盜版光碟四百四十八片、目錄一百四十四本
    扣案足佐，及現場照片、正版軟體封面影本、內政部著作權登記簿謄本等件附卷
    可憑；而扣案之光碟片，係屬重製趨勢科技股份有限公司、友立資訊股份有限公
    司等多家公司之電腦著作物一節，亦經原審勘驗上開光碟片，製有勘驗筆錄在卷
    可稽，其犯行可堪認定。而按刑法上所謂常業犯，指反覆以同種類行為為目的之
    社會活動之職業性犯罪而言，至於犯罪所得之多寡，是否恃此犯罪為唯一之謀生
    職業，則非所問，縱令兼有其他職業，仍無礙於常業犯罪之成立，最高法院八十
    五年度台上字第五一０號著有判例。被告前後二次被查獲均販賣同樣之盜版光碟
    片，其數目及種類繁多，被告亦自承明知為盜版光碟片而因工作難找而一再販賣
    ，其以每片一百五十元買進，而以二百元或二百五十元賣出價計算，其價值即逾
    數萬元，而被告自八十九年三月四日起至同年八月十七日止，在夜市○○○○路
    邊販賣，則核其數量、販賣地點與流動性，堪認係反覆實施該社會活動為職業，
    被告甲○○辯稱「非以之為常業」，亦不足採。事證明確，被告犯行堪以認定。
二、核被告甲○○所為均係以犯著作權法第九十三條第三款、第八十七條第五款之罪
    為常業，而應依同法第九十四條規定處斷。公訴人被告第一次被查獲時係與鍾易
    伸，具有犯意連絡與行為分擔，為共同正犯，容有誤會。又被告甲○○前因違反
    麻醉藥品管理條例案件，經本院於八十五年十月二十七日判處有期徒刑三月確定
    ，甫於八十五年十二月十四日易科罰金執行完畢，有其全國前案紀錄表在卷足參
    ，其與上開刑之執行完畢後，五年以內再犯有期徒刑以上之本罪，為累犯，依刑
    法第四十七條規定加重其刑。
三、原審據以論罪科刑，固非無見，惟被告於原審判決後，又於八十九年八月十七日
    被警查獲繼續販賣，對嗣後被查獲之犯行，未及審就，尚有未當，被告否認為常
    業犯，為無理由，公訴人上訴指摘原判決不當為有理由，自應由本院予以撤銷改
    判，茲審酌被告圖利犯罪之動機、目的、手段、所生危害、及已坦認犯罪，態度
    尚佳等情及其他一切情狀，量處如主文所示之刑。扣案如附表一、二所示之盜版
    光碟計四百四十六片、二片及目錄五十四本、九十本，均係被告所有供本件犯罪
    所用或預備之物，業經被告供明在卷，依刑法第三十八條第一項第二款規定宣告
    沒收。
四、據上論斷，應依刑事訴訟法第三百六十九條第一項前段、第三百六十四條、第二
    百九十九條第一項前段，著作權法第九十四條、刑法第十一條前段、第四十七條
    、第三十八條第一項第二款，判決如主文。
本案經檢察官林應華到庭執行職務。
中    華    民    國     八十九     年      十一      月        九      日
                              臺灣高等法院高雄分院刑事第五庭
                                  審判長法官  吳水木
                                        法官  洪慶鐘
                法官  惠光霞
右正本證明與原本無異。
如不服本判決，應於判決送達後十日內向本院提出上訴狀，其未述理由者並應於提
出上訴狀後十日內向本院補提理由書（應附繕本)。
                                      書記官  高惠珠
中    華    民    國     八十九     年      十一      月      十四      日
附錄：
著作權法第九十四條：以犯第九十一條、第九十二條或第九十三條之罪為常業者，處
一年以上七年以下有期徒刑，得併科新台幣四十五萬元以下罰金。
著作權法第九十三條：有左列情形之一者，處二年以下有期徒刑，得併科新台幣十萬
元以下罰金。
一、侵害第十五條至第十七條規定之著作人格權者。
二、違反第七十條規定者。
三、以第八十七條各款方法之一侵害他人之著作權者。
                                                                        Ｑ


司法院資訊處製作；財團法人民間司法改革基金會備份。
